【裁判字號】    99,竹小,43
【裁判日期】    990630
【裁判案由】    給付票款
【裁判全文】
臺灣新竹地方法院民事小額訴訟判決      99年度竹小字第43號
原      告  丙○○
訴訟代理人  吳金棟律師
被      告  甲○○
訴訟代理人  乙○○
上列當事人間請求給付票款事件，本院於民國99年6月21日辯論
終結，判決如下：
    主  文
原告之訴駁回。
訴訟費用壹仟元由原告負擔。
    事實及理由
一、原告起訴主張：
(一)、被告向原告借款，並簽發如附表所示之支票1張，交予原告
    收執。詎原告於民國98年7月10日提示，竟因存款不足而未
    獲支付，且經原告屢次催索無著，為此爰依票據之法律關係
    提起本件訴訟，並聲明：被告應給付原告新臺幣（下同）
    100,000元，及自被告收受起狀狀翌日起（即99年2月23日）
    起至清償日止，按年息百分之5計算之利息; 願供擔保請求
    宣告假執行; 訴訟費用由被告負擔。
(二)、按支票為文義證券，票據法第11條第2項前段定有明文。
    支票之票款請求，僅須證明支票真正及其對價關係，而其票
    據原因事實無庸舉證，被告已承認該支票真正，且原告業已
    將100,000元交予被告之胞弟訴外人李准楷收執，支票背面
    左上角亦有訴外人李准楷簽名，該支票取得與票款交付，具
    備對價關係。從而，被告抗辯未收受系爭票款，似於法無據
    。
二、被告方面之抗辯：
    系爭票據雖為其開立，惟其並未收到100,000元。被告並未
    授權訴外人李准楷收受款項，且兩造為票據直接前、後手，
    被告不知訴外人李准楷為何簽名，且被告確實未收到系爭款
    項。故主張：原告之訴駁回。訴訟費用由原告負擔。
三、本院的判斷：
(一)、原告與被告為系爭支票之直接前後手。
  1.按票據法第13條規定：「票據債務人不得以自己與發票人或
    執票人之前手間所存抗辯之事由對抗執票人。」，是票據債
    務人固不得以自己與執票人之前手間所存抗辯之事由對抗執
    票人，惟若票據債務人與執票人間為票據直接授受者時，票
    據債務人得以其自己與執票人間所存抗辯之事由資為對抗。
    換言之，票據債務人得以其自己與執票人間所存抗辯之事由
    ，對抗執票人 (最高法院73年台上字第4364號判例參照)。
  2.本件系爭支票兩造均承認係直接前後手關係 (參原告起訴狀
    及99年3月11日之言詞辯論筆錄)。原告雖事後翻異其詞主張
    系爭支票款項是李准楷收受、兩造間並非直接前後手云云，
    經查：依票據文義性之原則，發票人與執票人即原告與被告
    方本為常態之票據前後手關係，原告並未就兩造並非前後之
    變態法律關係舉證，且就系爭支票而言，系爭支票背面雖有
    李准楷之簽名，然此法律關係究屬背書，亦或借款簽收，亦
    未經原告進一步證明，且證人李准楷經本院傳喚亦未到庭說
    明，故此部分尚難為有利原告之認定。
(二)、被告以原告未交付借款，系爭支票之原因關係不存在為由，
    拒絕給付票款有無理由？
  1.票據為無因證券，票據債權人就其取得票據之原因，固不負
    證明之責任，惟執票人如主張票據係發票人向其借款而簽發
    交付，而發票人抗辯未收受借款，消費借貸並未成立，則就
    借款已交付之事實，自應由執票人負舉證責任。最高法院89
    年台上字第85號判決要旨參照。原告主張系爭支票係被告向
    其借款而簽發交付，被告抗辯未收受借款，消費借貸不成立
    ，自應由原告就已交付借款之事實，負舉證之責。
  2.原告主張被告於98年7月間向其借款100,000元，被告抗辯未
    收受款項，原告亦無借據等等任何資料足證被告收受系爭款
    項，則被告抗辯，堪予認定。
  3.原告雖辯稱，原告交付之100,000元係由被告胞弟訴外人李
    准楷收受，然被告既未授權李准楷代為收受，則李准楷是否
    收受系爭款項，實與本案無涉。且本案系爭支票票據關係係
    存在兩造之間，亦與訴外人李准楷無涉。
(三)、綜上，原告依票據關係請求被告給付票款，為無理由，應予
    駁回。
四、本件為適用小額訴訟程序所為判決，應依裁判時確定訴訟費
    用額。
五、據上論結：本件原告之訴為無理由，依民事訴訟法第436條
    之23、第436條第2項、第78條、第436條之19第1項，判決如
    主文。
中    華    民    國    99    年    6     月    30    日
                  新竹簡易庭   法   官  彭淑苑
以上正本係照原本作成。
如對本判決上訴，非以判決違背法令為理由，不得為之。且須於
判決送達後20日內向本院提出上訴狀並記載上訴理由。
中    華    民    國    99    年    6     月    30    日
                                書記官  王恬如
附表﹕
┌───┬──────┬───┬───┬───┬────┐
│發票人│付  款人    │發票日│提示日│金額  │支票號碼│
├───┼──────┼───┼───┼───┼────┤
│甲○○│陽信商業銀行│民國98│民國98│新臺幣│AB417422│
│      │新竹分行    │年7月 │年7月 │100,00│5號     │
│      │            │10 日 │10 日 │0元   │        │
│      │            │      │      │      │        │
└───┴──────┴───┴───┴───┴────┘

司法院資訊處製作；財團法人民間司法改革基金會備份。
